【裁判字號】    95,訴,2557
【裁判日期】    951013
【裁判案由】    毒品危害防制條例
【裁判全文】
臺灣臺中地方法院刑事判決              95年度訴字第2557號
公  訴  人  臺灣臺中地方法院檢察署檢察官
被      告  甲○○
                    （現另案在臺灣臺中監獄執行中）
上列被告因違反毒品危害防制條例案件，經檢察官提起公訴（95
年度毒偵字第3396號），及移送併辦（95年度毒偵字第3099號）
，經本院合議庭裁定改依簡式審判程序審理，判決如下：
    主    文
甲○○施用第一級毒品，累犯，處有期徒刑壹年貳月。
    犯罪事實及理由
一、犯罪事實：甲○○前因施用毒品案件，經本院先後二次裁定
    送觀察、勒戒，第一次認無繼續施用毒品之傾向，經臺灣臺
    中地方法院檢察署檢察官於民國八十八年四月一日以八十八
    年度偵字第七七○七號不起訴處分確定，第二次認有繼續施
    用毒品之傾向，由本院裁定令入戒治處所施以強制戒治外，
    並以八十八年度訴字第二一七七號判決有期徒刑一年確定，
    嗣因強制戒治成績被評定為合格，而經本院裁定停止戒治並
    付保護管束，詎於保護管束期間之八十九年間，再有施用第
    一級毒品海洛因之犯行，經本院於九十年三月二十九日以八
    十九年度訴字第二六六○號判處有期徒刑一年二月，另因偽
    造文書案件，經本院於九十年六月十二日判處有期徒刑三月
    ，該二罪嗣經本院裁定定其應執行之刑為有期徒刑一年四月
    確定，經送監執行後，於九十二年八月二十九日假釋付保護
    管束出監，至九十二年十月十三日假釋期滿未經撤銷假釋而
    以已執行論；另保安處分部分，經本院裁定令入戒治處所施
    以強制戒治，於九十年八月十九日強制戒治執行期滿釋放出
    所。詎仍不知戒絕毒癮，於上開強制戒治執行完畢釋放後五
    年內，復基於施用第一級毒品海洛因之犯意，於九十五年六
    月二十三日上午、同年七月二日，在其臺中市○區○○路四
    十一號住處，將第一級毒品海洛因摻入香菸內點燃吸食之方
    式，施用海洛因二次。嗣分別為警於九十五年六月二十三日
    十七時二十分許，在臺中市○區○○路與篤信街查獲；於九
    十五年七月三日十五時三十分許，在臺中市○○路與公園路
    口查獲。
二、證據名稱：
(一)、被告於本院審理時之自白。
(二)、詮昕科技股份有限公司濫用藥物尿液檢驗報告二紙、臺中市
    警察局第一分局委託鑑驗尿液代號與真實姓名對照表、臺中
    市警察局第二分局委託鑑驗代號與真實姓名對照表各乙紙。
三、被告行為後，刑法業於九十四年二月二日修正公布，並於九
    十五年七月一日施行。按行為後法律有變更者，適用行為時
    之法律，但行為後之法律有利於行為人者，適用最有利於行
    為人之法律，現行刑法第二條第一項定有明文。此條規定乃
    與刑法第一條罪刑法定主義契合，而貫徹法律禁止溯及既往
    原則，係規範行為後法律變更所生新舊法律比較適用之準據
    法，是刑法第二條本身雖經修正，但刑法第二條既屬適用法
    律之準據法，本身尚無比較新舊法之問題，應一律適用裁判
    時之現行刑法第二條規定以決定適用之刑罰法律，先予辨明
    。又按修正後之刑法，業已刪除原刑法第五十六條關於連續
    犯之規定，此刪除雖非犯罪構成要件之變更，但顯已影響行
    為人刑罰之法律效果，自屬法律有變更。而被告在九十五年
    六月二十三日刑法修正前及九十五年七月二日刑法修正後，
    先後施用第一級毒品海洛因各一次之犯行，依據舊法對於連
    續犯之觀念，強調其「概括犯意」及「罪名同一」之主、客
    觀要件，依修正前刑法第五十六條連續犯之規定，係以裁判
    上一罪論處，但如依新法之規定既已將上開連續犯之規定廢
    除，本案中被告於刑法修正前後二次施用毒品之犯行，即應
    分別論以二罪，惟毒品有高度之成癮性及濫用性，施用毒品
    犯罪，通常極易成癮，一旦身染毒癮，即有於短時間內密集
    施用之傾向，該等施用行為顯然具有反覆性及延續性之特徵
    ，是就業已成癮之施用毒品者而言，如將個別施用行為在刑
    法上逐一評價並分別論處罪刑，恐係無視於該種犯罪類型反
    覆實施之特性，而有使行為人承受過度且顯不相當刑罰之疑
    慮，並與刑罰過度評價禁止原持相悖，更有違憲法所揭櫫之
    比例原則。從而，對於時間緊接之多次施用毒品行為，在刑
    法修正前，法院實務均係以連續犯之裁判上一罪論處，而於
    刑法修正施行後，如延續以往之法律見解，將因連續犯之刪
    除，而應就各次施用毒品犯行予以分論併罰，此種法律見解
    ，顯然對於施用毒品此種特殊犯罪類型不合宜，本院認為於
    九十五年七月一日刑法修正生效施行後，應將施用毒品之行
    為，改以集合犯之包括一罪關係論處，就此論罪科刑之變更
    ，應屬法律見解之變更，性質上非屬法律本身之變更，亦與
    連續犯規定之刪除無涉，自無刑法第二條第一項比較新舊法
    適用之問題。是以，被告先後於九十五年六月二十三日、九
    十五年七月二日施用第一級毒品海洛因之行為，足認其有反
    覆施用之情事，應逕以集合犯之包括一罪關係論處。
三、核被告所為，係犯毒品危害防制條例第十條第一項之施用第
    一級毒品罪。被告為供施用而持有第一級毒品海洛因，其於
    施用前後持有海洛因之低度行為，應為施用之高度行為所吸
    收，不另論罪。又被告於前開時間內先後二次施用第一級毒
    品海洛因之犯行，應視為法律構成要件行為之單數，論以集
    合犯之包括一罪，僅受一次之法律評價。臺灣臺中地方法院
    檢察署檢察官以九十五年度毒偵字第三二一七號就被告於九
    十五年七月八日施用毒品之犯行認有集合犯之包括一罪關係
    而予移送併辦，經本院調查結果，認與本案起訴論罪科刑部
    分，確實具有集合犯之包括一罪關係，應為起訴效力所及，
    本院自得併予審理。末查：被告前於八十九年間因施用第一
    級毒品海洛因案件，經本院於九十年三月二十九日以八十九
    年度訴字第二六六○號判處有期徒刑一年二月，另因偽造文
    書案件，經本院於九十年六月十二日判處有期徒刑三月，定
    其應執行有期徒刑一年四月確定，經送監執行後，於九十二
    年十月十三日縮刑期滿執行完畢，有臺灣高等法院被告前案
    紀錄表、臺灣臺中地方法院檢察署刑案資料查註紀錄表各一
    份在卷可稽，被告前受徒刑之執行完畢後，五年以內故意再
    犯本件有期徒刑以上之罪，為累犯，應依刑法第四十七條第
    一項之規定，加重其刑。爰審酌被告前因施用毒品之犯行，
    經歷觀察、勒戒及強制戒治，仍無法戒除施用毒品之惡習，
    於強制戒治執行完畢後五年內，猶再度施用毒品，無視於毒
    品對於自身健康之嚴重傷害及國家對於杜絕毒品犯罪之禁令
    ，惟因施用毒品本身係屬自戕行為，對於社會所產生之潛在
    危害性尚屬輕微，且被告犯罪後業經坦承犯行，尚知悔悟，
    犯後態度良好，本院考量被告施用毒品海洛因之次數僅有二
    次，及參酌被告之前科紀錄中，甫於九十四年間，因施用第
    一級毒品案件，經臺灣高等法院臺中分院以九十四年度上訴
    字第二○九九號判處有期徒刑一年四月確定，有判決書乙份
    在卷可參，等一切情狀，量處如主文所示之刑，以示懲儆。
據上論斷，應依刑事訴訟法第二百七十三條之一第一項、第二百
九十九條第一項前段，毒品危害防制條例第十條第一項，刑法第
十一條前段、第四十七條第一項，判決如主文。
中    華    民    國    95    年    10    月    13    日
                        臺灣臺中地方法院刑事第五庭
                                法  官  劉麗瑛
上正本證明與原本無異。
如不服本判決，應於送達後十日內向本院提出上訴狀（須附繕本
），上訴於臺灣高等法院臺中分院。
                                書記官  王玟
中    華    民    國    95    年    10    月    13    日
附錄論罪科刑法條
毒品危害防制條例第十條第一項：
施用第一級毒品者，處六月以上五年以下有期徒刑。


司法院資訊處製作；財團法人民間司法改革基金會備份。
